臺灣高等法院臺中分院民事判決　　　九十二年度上更(一)字第二一號
　　　上　訴　人　丙○○
　　　　　　　　　丁○○○
　　　法定代理人　李炳盛
　　　被　上訴人　乙○○
右當事人間請求損害賠償事件，上訴人對於中華民國八十六年十月九日臺灣臺中地方
法院八十六年度交附民字第二三六號。第一審刑事附帶民事訴訟判決，提起上訴，經
本院刑事庭裁定移送民事庭判決後，由最高法院發回更審，本院於九十三年一月十三
日言詞辯論終結，茲判決如左：
　　　主　　　文
上訴駁回。
第二審及發回前第三審訴訟費用由上訴人負擔。
　　　事實及理由
一、被上訴人台中汽車客運股份有限公司（下稱台中客運公司）之原法定代理人即董
    事長甲○○已解職，由李炳盛繼任，茲據其具狀聲明承受訴訟，核與民事訴訟法
    第一百七十條、第一百七十五條第一項之規定相符，應予准許。
二、上訴人主張：被上訴人乙○○係被上訴人台中客運公司公車司機，為從事駕駛業
    務之人。於民國八十四年五月十三日上午六時四十分許，駕駛車牌ＦＯ－二六五
    號營業大客車，沿台中市○○路，由西往東方向行駛，途經繼光街無號誌之交岔
    路口時，本應減速慢行作隨時停車之準備，並注意交岔路口左右方之人車狀況，
    隨時採取安全措置，詎其無不能注意之情形下，竟疏未注意上訴人之子楊國賢駕
    駛車牌ＳＫＢ－六一八號四九ＣＣ輕機車已自其左方駛近，卻未減速慢行作隨時
    停車之準備，亦未採取其他必要之安全措施，仍逕行駛越系爭路口，致楊國賢為
　　避讓系爭公車，煞車失控傾跌，因而身體之右肩、頭部、胸部仍遭撞擊傷重，經
　　送醫不治，而於同日上午十時三十分因腦挫傷死亡，致伊等受有醫療費用、殯葬
　　費、扶養費及非財產上之精神損害。被上訴人乙○○駕駛公車行經系爭無號誌交
　　岔路，疏未注意伊子楊國賢已駕機車駛近，以致肇事，使楊國賢死亡，自有過失
　　，且其上開過失行為與楊國賢之死亡有相當因果關係，自應依民法第一百八十四
　　條第一項前段負過失侵權行為之損害賠償責任，而被上訴人台中汽車公司係乙○
　　○之僱用人，則依民法第一百八十八條第一項前段對於受僱人乙○○因執行職務
　　，過失致楊國賢死亡，應與乙○○連帶負損害賠償責任等情，爰依侵權行為之法
　　律關係提起本件訴訟，求為命被上訴人等應連帶給付上訴人丙○○二百七十五萬
　　二千九百六十七元，連帶給付上訴人丁○○○一百六十八萬二千六百一十三元及
　　各自八十五年二月二十八日之上訴人起訴狀繕本送達被上訴人之翌日起至清償日
　　止，按週年百分之五計算之利息之判決。
三、被上訴人等則以：被上訴人乙○○於右開時間駕駛ＦＯ－二六五號營業大客車，
    甫於距系爭路口二十一．一公尺之第一銀行招呼站起動緩慢前行，而繼光街、中
    山路均為單向道，路寬均約九公尺，兩側為商店，自中山路東向前行，須駛近交
    岔路口，才可觀察到左側自繼光街駛來之車輛；故系爭大客車於第一銀行招呼站
　　起動時，無從發現左側繼光街上車輛之行駛情形，自不能苛責以乙○○於起步前
　　未讓行進中之車輛行人通行之責。而系爭路口未設置交通管制燈號，大客車係自
　　西南往東此行駛，為右方車，楊國賢所駕之車則由西北向東南行駛，為左方車，
　　依道路交通安全規則第一百零二條第一項第二款之規定，大客車本有優先通行權
　　，被害人之機車應轉讓大客車先通行，本件大客車已依交通規則所定減速慢行，
　　緩慢進入系爭路口，斯時被害人機車尚在路口左方相當距離，於大客車算至車頭
　　駛進交岔路口約十六公尺，車頭已脫離路口，車尾已逾路口中心線時，機車始急
　　速駛近滑倒，實非乙○○所能防止，依其情形，顯係被害人騎機車涗繼光街南向
　　行駛，於接近繼光街與中山路之交岔路口時，未減速慢行作隨時停車之準備，於
　　發現乙○○所駕大客車沿中山路駛入路口時，煞停不當人車倒地所致，乙○○並
　　無違反道路交通安全規則第九十三條第一項第四款，第九十四條第三項規定之情
　　事，殊無過失之可言，對於被害人之死亡，尤無因果關係之等語，資為抗辯。
四、原審法院刑事庭以被上訴人乙○○並無過失，被訴之犯罪既經諭知無罪之判決，
    而依刑事訴訟法第五百零三條第一項規定以判決駁回上訴人等在原審附帶民事訴
    訟之訴及其假執行之聲請，上訴人不服，提起上訴，聲明求為判決：(一)、原判決
    廢棄；(二)、被上訴人應連帶給付上訴人丙○○二百七十五萬二千九百六十七元，
    連帶給付上訴人丁○○○一百六十八萬二千六百一十三元及各自八十五年二月二
    十八日起訴繕本送達被上訴人翌日起至清償日止按週年百分之五計算之利息。(三)
    、第一、二審及發回前第三審訴訟費用由被上訴人連帶負擔。(四)、上訴人願供擔
    保請准宣告假執行。被上訴人二人則均答辯聲明求為判決駁回上訴人等之上訴。
五、查上訴人主張被上訴人乙○○係台中客運公司公車司機，為從事駕駛業務之人，
    於八十四年五月十三日上午六時四十分許，駕駛車牌ＦＯ－二六五號營業大客車
    ，沿台中市○○路，由西往東方向行駛，途經繼光街無號誌之交岔路口時，適上
    訴人二人之長子楊國賢騎車牌ＳＫＢ－六一八號四九ＣＣ輕機車自其左方沿繼光
    街駛來，見乙○○駕駛之大客車，乃緊急煞車左轉，發生車禍，嚴重腦挫傷等，
    經送醫不治，而於同日上午十時三十分因腦挫傷死亡之事實，為被上訴人所不爭
　　，且被害人楊國賢確因本件車禍而腦挫傷致死，此經檢察官督同法醫師相驗屬實
　　，製有驗斷書、相驗屍證明書、勘驗筆錄，並有道路交通事故調查報告表(一)(二)、
　　現場圖及相片附於台灣台中地方法院檢察署八十四年度相字第七四五號相驗卷可
　　參，經本院調取該卷宗核閱屬實，並影印在卷可考，是上訴人所主張之此部分事
　　實固堪信為真實，惟上訴人另主張被上訴人乙○○駕駛大客車行經系爭路口疏未
　　注意上訴人之子楊國賢已自左方騎機車駛近，卻未減速慢行，仍逕行駛穿越系爭
　　路口，致楊國賢為予閃避，而煞車失控傾倒，遭公車撞擊其身體之右肩、頭部及
　　胸部致傷重不治之事實，則為被上訴人等所否認，而以前詞置辯，是本件之爭執
　　要旨，厥在於被上訴人乙○○駕駛大客車行經系爭無交通號誌之交岔路口，是否
　　疏未注意楊國賢已騎機車自左駛近，未減速慢行，仍逕行穿越路口，致楊國賢為
　　予閃避，煞車滑倒擦撞公車傷重死亡，被上訴人乙○○應負過失責任乙湍：
　(一)關於楊國賢人車是否與公車擦撞方面：
　　1.上訴人主張被上訴人乙○○所駕大客車撞及上訴人之子楊國賢，主要係以：(1)
　　　依相驗死者屍體之法醫所製作之台灣台中地方法院檢察署驗斷書所載，死者除
　　　左側頭顱，左頸至右側鎖骨部挫傷，左耳輪撕裂，左膝，左後肘部擦傷外，其
　　　右肩骨並有骨折；澄清綜合醫院所出具之診斷證明書，其內所載被害人之傷勢
　　　亦至為嚴重，如係死者因緊急煞車失控向左側倒地頭部（左側）撞擊地面（挫
　　　傷壓成扁形、胸部也變扁形），則何以會發生右肩骨骨折之傷害？(2)台中市區
　　　車輛行車事故鑑定委員會分析意見亦認為死者左側頭顱挫傷變成扁形、胸部也
　　　壓扁，似非單純因摔倒所致。(3)法醫王一瑜於原審刑事庭證稱：「死者傷害，
　　　除右肩骨折傷害在右側外，其餘傷害均在左側，其傷害有可能撞到車身，亦有
　　　可能撞到地上所造成．．．」等語。故本件車禍應係死者未注意右方被告駕駛
　　　之大客車駛近而緊急煞車左轉，其右肩為大客車所撞及致身體朝左側摔落頭部
　　　左側強力撞及地面死亡。因右肩部並無裂傷故不會在大客車上留下血跡，且係
　　　側擦撞，車內乘客未必察覺。(4)證人即乙○○所駕駛公車內乘客賴慶鴻於偵查
　　　中證稱「伊感覺到似乎撞到什麼而坐伊前座之一位老伯喊說撞到了（偵查卷第
　　　二十四頁）；王一渝另證稱「依被害人之傷勢亦有可能撞到車身等語（刑事第
　　　一審卷第七十九頁背面）。何以不能據以認定被害人之身體有與乙○○所駕駛
　　　之公車碰撞？」，又公車係撞到被害人之右肩，此種擦撞傷在撞擊點處應不會
　　　留有血跡，而被害人遭公車撞擊右肩後向左倒，造成左耳撕裂傷大量出血之現
　　　場，與法醫王一渝所證「死者左側耳輪撕裂，這種傷在撞擊點上應會留有血跡
　　　」相符合云云。
　　2.經查：
　　　(1)依據刑事卷所附本件道路交通事故調查報告表(二)之現場圖及相片，顯示公車
　　　　車尾已越過繼光街之中心線，被害人楊國賢之血跡流出之原點並未在公車行
　　　　進之軌道上，且血跡在公車後方偏左約距離公車左後車輪三點三公尺處，機
　　　　車則車頭朝西（與公車之行向相反），左倒在血跡處之後方（以公車之方向
　　　　言之），現場遺有刮地痕一條，起點在繼光街往中山路之路口停止線與行人
　　　　穿越道之間，約在繼光街之中心處，終點即機車倒地處，長八．五公尺，機
　　　　車左側把手部分有擦痕，左半邊塑鋼車身亦有磨擦痕，有前揭報告表及相片
　　　　十八幀於刑事卷可憑，並經刑事原審二度勘驗機車，制有勘驗筆錄二紙附卷
　　　　可憑（見刑事原審卷第一八九、二四一頁），復經證人即本案現場處理之警
　　　　員簡明淵於刑事原審結證：刮地痕之終點係在機車倒地處，是很明顯的新痕
　　　　等語（見刑事原審卷第一八八頁）屬實。又證人即據報前往現場之警員林銓
　　　　鋐於本院刑事案件更一審證述：公車司機有移動，只有動一下，應該對現場
　　　　圖的位置，影響不大等語（見本審卷第四十四頁），道路交通事故調查報告
　　　　表(二)之現場圖，其上所繪車輛相關位置應可憑信。是以，本件機車應係沿繼
　　　　光街南向行駛，將接近繼光街與中山路口時，發現被上訴人乙○○所駕之營
　　　　業大客車自中山路由西向東已駛入路口，為閃避大客車煞車後，因路面潮溼
　　　　車身失控而往左倒，並衝向公車左後方，人亦跌落在公車左後方等情，可堪
　　　　認定。惟據當時路過肇事現場之警員林銓鋐於原審刑事證警員林銓鋐於原審
　　　　刑事庭證稱：當時曾查看大客車有無碰撞痕跡，「但沒有發現、且公車左面
　　　　前均有看（見刑事一審卷二十九、三十頁）」，到場處理警員簡明淵亦稱：
　　　　「我當時有查看公車，並沒有碰撞痕跡，．．．機車倒地並不在公車行進路
　　　　線之路面上，．．．我們看現場應該二車未相撞」（見本院刑事更審前卷五
　　　　四頁）等情，又據被上訴人指本件大客車車身是玻璃纖維製的，並提出照片
　　　　，雖上訴人否認該照片之真正，惟不論車身係玻璃纖維或金屬所製造，其材
　　　　質尚非堅硬至碰撞而不留痕跡之程度，且通常亦有表面之塗裝漆料，如本件
　　　　機車曾與大客車發生碰撞，依驗斷書所載楊國賢左側頭顱挫傷變成扁形、左
　　　　側鎖骨骨折、右肩骨折傷害，均屬嚴重之撞擊傷，可見其衝撞力頗大，如係
　　　　機車與大客車撞擊，理應有撞擊所致痕跡，如車身凹陷或表面塗裝脫落或擦
　　　　痕等現象，又依相驗卷宗所附現場照片所示本件大客車，左側車身延伸前後
　　　　貼有「麥當勞超值全餐」之巨大橫幅廣告，該等廣告材質並非堅固耐擦撞之
　　　　物，其高度與被害人騎機車時之高度相當。如騎機車之楊國賢未脫離機車前
　　　　人車曾與大客車發生碰撞，一如上訴人主張前述之所致嚴重撞擊傷之情形，
　　　　黏貼在車身之廣告更應受摩擦變形或撕毀，惟前述二位警員於肇事後隨即到
　　　　達現場，並檢查大客車車身，卻未發現大客車有碰撞痕跡。則上訴人主張楊
　　　　國賢人車與大客車有碰撞一節自與事實不符。而由大客車上乘客許明禮在刑
　　　　事程序結證陳稱「我們車子是行駛中山路往車站方向，機車是在我們左方行
　　　　駛過來，．．．公車車頭已過了繼光街口，我所坐之位子已過了繼光街之中
　　　　心點，他機車騎在靠近繼光街中央，因當時並沒有什麼人車，他機車開始煞
　　　　車不久即摔倒，沒有撞到公車，機車倒地後人往前衝，我有看到他倒地（見
　　　　刑事一審卷三十九頁九行起），參以上開機車刮地痕乃呈直線，並無機車在
　　　　地上轉動產生刮地痕之現象，如機車曾與大客車碰撞，則於機車停止前，依
　　　　物理現象，會發生轉動刮地之情形研判，本件機車應無與大客車碰撞之事實
　　　　，此並經本院刑事庭更(四)審將全案卷證移請國立交通大學鑑定屬實，有該大
　　　　學提出之「行車事故鑑定意見書」乙件附於刑事卷可憑（影印本見本院民事
　　　　更(一)卷第七一－七三頁），益徵系爭大客車確未直接與楊國賢所騎機車碰撞
　　　　無訛。
　　　(2)被害人楊國賢案發後左側頭顱挫傷呈扁型，左頸至左側骨折挫傷，左耳撕裂
　　　　傷，右肩骨骨折、左膝左後肘部擦傷，有驗斷書在卷可憑，核與機車左倒之
　　　　方向相符，本件經檢察官於偵查中送台中市區車輛行車事故鑑定委員會鑑定
　　　　事故責任，該鑑定委員會於八十四年七月三十一日中市鑑字第八四三五六號
　　　　函復：由於卷附資料對於肇事經過之相關證據尚有未盡明確之處，未便鑑定
　　　　，刑事原審再送台灣省車輛行車事故覆議鑑定委員會鑑定事故責任，亦照原
　　　　分析見，有該委員會八十五年十二月二十四日交覆字第八五一五八四號函可
　　　　按（見刑事原審卷第一九五頁），惟均認定本件被害人嚴重腦挫傷，左側頭
　　　　顱挫傷呈扁型，左頸至左側骨折挫傷，左耳撕裂傷，右肩骨骨折、左膝左後
　　　　肘部擦傷等情形，似非單純因摔倒所致，證人法醫師王一渝於原審亦結證：
　　　　「死者左側耳輪撕裂傷，這種傷在撞擊點上應會留有血跡。死者傷害除右肩
　　　　骨折傷害在右側外，其餘傷害均左側，其傷勢有可能撞到車身，亦有可能撞
　　　　到地上所造成」等語（見原審卷第七十九頁）；即本院刑事更審函請國立交
　　　　通大學鑑定本案事故責任，據該校九十二年八月四日（92）交大管運字第九
　　　　二○○○三四五七號函附行車事故鑑定意見書亦認為：「綜合研判：以現場
　　　　跡證推測，機車先滑倒於地面上留下刮地痕，機車並未與大客車接觸，否則
　　　　機車會在停止前發生轉動現象，極易察覺現場地面痕跡。而血跡起點位於機
　　　　車以東與大客車之間，研判機車駕駛人於失控滑行中，與大客車有發生接觸
　　　　（以左後輪最有可能；蓋輪胎係橡膠材質，且車輪屬於轉動狀態，除非輾壓
　　　　物體，否則觸及人身不易讓乘客明顯感覺），致身體被略往東帶動，且身體
　　　　留下『很大外力造成』之傷痕。則楊國賢駕駛輕型機車，於無號誌交岔路口
　　　　未減速行駛，且未讓右方車先行，失控滑倒而撞擊右方車之左後端，為肇事
　　　　原因。」（見本院卷第七一－七三頁），參以證人即案發時坐於本件大客車
　　　　後面往前數第三排左邊靠走道位置之乘客轉慶鴻於檢察官偵查中到庭，並結
　　　　證：「公車在行經交叉路口時坐在前座之女生『啊』的一聲，而我感到似乎
　　　　撞到什麼，而坐我左邊之一位老伯喊說『撞到了』」等語（見偵查卷第二十
　　　　四頁），即被上訴人乙○○亦驚覺異狀而緊急煞停該公車於現場，此經其於
　　　　警訊中承認在卷，是綜上研判，被害人楊國賢於機車滑倒後人體確有與本件
　　　　公車碰觸之情事無訛，惟均與上訴人等所指係楊國賢人車遭公車直接擦撞之
　　　　情形不符，是上訴人主張係被上訴人乙○○駕駛本件公車撞擊楊國賢致死云
　　　　云，即不可採。
　(二)關於被上訴人乙○○駕駛營業大客車是否疏未注意左方來車，未減速慢行而肇事
　　方面：
　　1.按車輛行經無號誌之交岔路口時，應減速慢行，作隨時停車之準備；車輛行至
　　　無號誌而無交通警察指揮之交岔路口，未劃分幹支線道者，左方車應該右方車
　　　先行，道路交通安全規則第九十三條第一項第三款、第一百零二條一項第二款
　　　分別定有明文。查本件肇事地點，為無號誌及交通警察指揮之交岔路口，繼光
　　　街、中山路均為單向道，路寬均為單向路，此有道路交通事故調查表之現場圖
　　　在卷可憑，並經刑事應於更三審於九十一年八月二十三日勘驗現場無訛，製有
　　　勘驗筆錄可按（見刑事更三審卷第七十八頁），而被上訴人乙○○駕駛大客車
　　　乃自西南往東北行駛，被害人楊國賢駕駛騎機車由西北往東南駛，是大客車為
　　　右方車，本有優先行駛權，機車為左方車，依上開規定，其應讓右方車先行，
　　　均先此敘明。
　　2.依據卷附本件道路交通事故調查報告表(二)之現場圖及相片，顯示公車車尾已越
　　　過繼光街之中心線，被害人楊國賢之血跡流出之原點並未在公車行進之軌道上
　　　，且血跡在公車後方偏左約距離公車左後車輪三點三公尺處，機車則車頭朝西
　　　（與公車之行向相反），左倒在血跡處之後方（以公車之方向言之），現場遺
　　　有刮地痕一條，起點在繼光街往中山路之路口停止線與行人穿越道之間，約在
　　　繼光街之中心處，終點即機車倒地處，長八．五公尺，機車左側把手部分有擦
　　　痕，左半邊塑鋼車身亦有磨擦痕，有前揭報告表及相片十八幀附卷可憑，並經
　　　刑事原審二度勘驗機車，制有勘驗筆錄二紙附卷（見刑事原審卷第一八九、二
　　　四一頁），復經證人即本案現場處理之警員簡明淵於刑事原審結證：刮地痕之
　　　終點係在機車倒地處，是很明顯的新痕等語（見刑事原審卷第一八八頁）屬實
　　　。又證人即據報前往現場之警員林銓鋐於本院刑事更一審證述：公車司機有移
　　　動，只有動一下，應該對現場圖的位置，影響不大等語（見本院刑事更一審卷
      第四十四頁），道路交通事故調查報告表(二)之現場圖，其上所繪車輛相關位置
      應可憑信。是以，本件機車應係涗繼光街南向行駛於繼光街與出路口停止線之
      前發現被上訴人乙○○所駕之大客車正穿越路口其正前方約繼光街中心線延伸
      處，為閃避大客車緊急煞車滑倒，而滑向公車左後方，其機車刮地線起點始會
      在路口停止線與行人穿越道之間。又被上訴人乙○○所駕之大客車車長九．五
　　　公尺，係於交岔路口前之第一銀行招呼站停車後再起動，煞停完成後，車身已
　　　駛入中山路內，車尾尚留於路口內，又上開招呼站站牌距交岔路口之繼光街路
　　　面邊緣為二十點一公尺，繼光路寬為九公尺（本院刑事更三審勘驗時測量為八
　　　．九公尺），此有道路交通事故調查報告表所附之現場圖可憑，並經本院刑事
　　　更二審於九十一年八月二十三日勘驗現場無訛（見本院刑事更三審卷第七十八
　　　頁），依上開資料判斷，被上訴人乙○○所駕之大客車自第一銀行招呼站起動
　　　，至大客車車頭部分駛進交岔路口內約行駛十．六公尺，駛至交岔路口中心行
　　　駛約十五．一公尺，該大客車係自靜止狀態起動，且為大型車輛，於行駛上開
　　　距離後，車速亦不致於太快，參以證人即大客車之乘客許明禮於刑事庭原審證
　　　稱：「（公車車速過路口時是否很快？）他車速不快，在繼光街口前有一站，
　　　有一名乘客下車。」等語（見刑事原審卷第四十一頁反面），證人即乘客蔣英
　　　傑於刑事原審亦證稱：第一銀行站牌有停車，有人下車，無人上車，當時車速
　　　不快，煞車距離不是很長等語（見刑事原審卷第一○六頁），證人即乘客賴慶
　　　鴻於檢察官偵查時亦證稱：伊不知正確之時速，不過好像很慢等語（見偵查卷
　　　第二十四頁反面）；是被上訴人乙○○之大客車為右方車，其剛起步，速度緩
　　　慢，於事件發生後煞停，其車身已在中山路上，僅車尾約○．三公尺在交岔路
　　　口內，而機車之刮地痕則在繼光街中心線之路口停止線旁，可見於機車在路口
　　　停止線之前開始煞車時，該大客車頭早已越線中心線，即大客車既為右方車，
　　　且其車速緩慢，車身均已在穿越交岔路口中，機車尚未到繼光街之路口停止線
　　　，其路權當在被上訴人乙○○所駕之大客車。再者，目擊證人許明禮於刑事原
　　　審證稱：「我坐在車子左邊即駕駛座後面中問靠窗之位置。．．．他（即被害
　　　人）行駛繼光街由公園路往南行駛，我們車子是行駛中山路往車站方向，機車
　　　是在我們左方行駛過來，他車速很快，可能看到我們公車過來後才開始煞車，
　　　當時我們公車車頭已過了繼光街口，我們坐之位子已過了繼光街之中心點，他
　　　機車騎在靠近繼光街中央，因當時並沒有什麼人車，他機車開始然車不久，即
　　　摔倒，沒有撞倒公車，機車倒地後，人往前衝，我有看到他倒地，沒有看到他
　　　有撞倒公車。」等語（見刑事原審卷第三十九頁），又於本院刑事上訴審亦證
　　　稱：「當時我在車上，看到被害人速度太快，有看到他煞車，沒有撞倒公車就
　　　摔倒，人有滑行，車子未滑。」等語（見本院刑事上訴卷第三十四頁），由此
　　　可知，乃坐於大客車駕駛座後方車身中間靠靠窗之證人許明禮之坐位已脫離繼
　　　光街之中心線後，被害人始騎肇事之該機車由左方沿繼光街中央快速衝向公車
　　　，而後於路口停止線之前始緊急煞車，依此推斷，於大客車車頭抵繼光街中心
　　　線時，該機車仍在遠處，於機車抵繼光街路口停止線之前開始煞車時，該大客
　　　車車身中段已逾繼光街中心線，被上訴人乙○○之駕駛座則已逾該中心線五公
　　　尺以上，即楊國賢乃在張吉之左後方五．六公尺處急速駛近大客車之中心段，
　　　似此情形，實非其所能防止。又依上開資料判斷，被上訴人乙○○所駕之大客
　　　車自第一銀行招呼站起動，至大客車車頭部分駛進交岔路口內約行駛十．六公
　　　尺，駛至交岔路口中心行駛約十五．一公尺，該大客車係自靜止狀態起動，且
　　　為大型車輛，於行駛上開距離後，車速亦不致於太快，是參以上開證人許明禮
　　　證稱車速不快；證人賴慶鴻證稱公車之時速好像很慢，與上開資料相符，又被
　　　上訴人乙○○駕駛之ＦＯ－二六五號大客車於事故發生後立即停車，並無煞車
　　　痕，有現場圖可據，可見其車速乃在「車輛行經無號誌之交岔路口時，應減速
　　　慢行，作隨時停車之準備」之範圍，足認被上訴人乙○○所駕之大客車係於肇
　　　事路口前之第一銀行招呼站牌停車讓乘客下車後再起動前行，而被上訴人乙○
　　　○所駕駛之車輛為大型客車，加速不快，於經過肇事路口時，車速不可能太快
　　　，被上訴人乙○○辯稱：伊經過路口時車速不快，因路口前之第一銀行招呼站
　　　有停車等語，可以採信。至於證人賴虹如刑事原審雖證述：被告係因煞車伊醒
　　　來，伊沒有看到有人在第一銀行前下車，有撞到前座等語（見刑事原審卷二二
　　　○頁），然而，該證人在肇事前既然在睡覺，公車緊急煞車，依慣性定律，自
　　　會往前撞到前座，不得以此認公車一定快速貿然經過路口，且伊證述第一銀行
　　　沒有人下車云云，係臆測之詞，不足採信。是綜判斷，本件車禍之肇致，乃有
　　　道路優先權由被上訴人乙○○所駕駛之大客車車身中段已緩慢通過系爭交岔路
　　　口時，屬左方來車之被害人楊國賢仍於天雨路滑之繼光街急速駛抵路口終止線
　　　前始緊急煞停不當，人車倒地所致，此非緩慢駕駛大客車，且已通過道路中心
　　　線之被上訴人乙○○可能防範，其自無過失，不能論以過失致死之責，並經本
　　　院刑事庭更四審仍予維持無罪之判決在案，此經本院調取本院九十二年度重上
　　　更(四)字第七七號刑事卷宗查閱無訛，並有該刑事判決已本乙件在卷可按。
六、綜上所述，被上訴人乙○○駕駛大客車通過系爭路口之行為，並無違反道路交通
　　規則之規定，即無過失侵害他人權利之情事，且上訴人既不能就被上訴人有故意
　　或過失不法侵害他人之權利成立要件為舉證，其主張依侵權行為之法律關係，請
　　求被上訴人等應連帶給付上訴人丙○○二百七十五萬二千九百六十七元，連帶給
　　付上訴人丁○○○一百六十八萬二千六百一十三元及法定遲延利息，為無理由，
　　應予駁回，假執行之聲請失所依附，併予駁回。原審刑事庭以依刑事訴訟論知無
　　罪之判決，按刑事訴訟第五百零三條第一項規定對於附帶民事訴訟部分以判決駁
　　回上訴人之訴，核無不合，上訴人仍執前詞指摘原判決不當，求為廢棄，為無理
　　由。
七、本件事證已臻明確，兩造其餘攻擊防禦方法均於判決結果不生影響，爰不一一贅
　　述，附此敘明。
八、據上論結，本件上訴為無理由，依民事訴訟法第四百四十九條第一項、第七十八
　　條、第八十五條第一項前段，判決如主文。
中　　　華　　　民　　　國　　九十三　　年　　　一　　　月　　二十七　　日
~B1民事第五庭審判長法　官　陳滿賢
~B2　　　　　　　　法　官　邱森樟
~B3　　　　　　　　法　官　朱　樑
右為正本係照原本作成。
如對本判決上訴，須於收受判決送達後二十日內向本院提出上訴書狀，其未表明上訴
理由者，應於提出上訴後二十日內向本院提出上訴理由書(須按他造人數附具繕本)。
上訴時應提出委任律師或具有律師資格之人之委任狀；委任有律師資格者，另應附具
律師及格證書及釋明委任人與受任人有民事訴訟法第四百六十六條之一第一項但書或
第二項（詳附註）所定關係之釋明文書影本。
~B　　　　　　　　書記官　陳秀真
中　　　華　　　民　　　國　　九十三　　年　　　一　　　月　　 三十　　 日
附註：
民事訴訟法第四百六十六條之一（第一項、第二項）
對於第二審判決上訴，上訴人應委任律師為訴訟代理人。但上訴人或其法定代理人具
有律師資格者，不在此限。
上訴人之配偶、三親等內之血親、二親等內之姻親，或上訴人為法人、中央或地方機
關時，其所屬專任人員具有律師資格並經法院認為適當者，亦得為第三審訴訟代理人
。
                                                                        Ｂ
